【裁判字號】    98,交聲,424
【裁判日期】    981215
【裁判案由】    違反道路交通管理處罰條例聲明異議
【裁判全文】
臺灣花蓮地方法院交通事件裁定         98年度交聲字第424號
原處分機關  交通部公路總局臺北區監理所花蓮監理站
異  議  人
即受處分人  甲○○
上列異議人即受處分人因違反道路交通管理處罰條例案件，對於
交通部公路總局臺北區監理所花蓮監理站民國98年10月29日所為
之處分（處分案號：花監違字第裁44-ZIC040412號）聲明異議，
本院裁定如下：
    主  文
原處分撤銷。
甲○○不罰。
    理  由
一、原處分意旨略以：異議人即受處分人甲○○所有車牌號碼66
    05-SN號自小客車，於民國 97年5月9日12時52分許，行駛於
    國道5號公路北向28公里600公尺處，經雷達（射）測定行車
    時速為95公里，超過規定之最高速限（20公里未滿），案經
    內政部警政署國道公路警察局第九警察隊以公警局交字第ZI
    C040412 號違反道路交通管理事件通知單舉發，嗣經原處分
    機關於98年10月29日依違反道路交通管理處罰條例第33條第
    1項第1款之規定，以花監違字第裁44-ZIC040412號裁決書，
    裁處異議人罰鍰新臺幣3,000元，並記違規點數1點等語。
二、聲明異議意旨略以：異議人因前開事件經原處分機關於97年
    10月 2日裁處，異議人向鈞院聲明異議後，經鈞院以97年度
    交聲字第 292號裁定不罰確定，原處分另對本件違規者曾世
    宏裁罰，惟曾世宏亦向鈞院聲明異議，並經鈞院以98年交聲
    字第98號裁定不罰確定在案，然原處分機關於98年10月29日
    又以同一事實，再對異議人裁罰，顯有重複處罰之違誤，為
    此，請求鈞院撤銷原處分等語。
三、按法院受理交通事件，準用刑事訴訟法之規定，道路交通管
    理處罰條例第89條前段定有明文。又刑事訴訟法第302條第1
    款所定「案件曾經判決確定者，應諭知免訴之判決」；及同
    法第303條第2款所定「已經提起公訴或自訴之案件，在同一
    法院重行起訴，應諭知不受理之判決」，即所謂一事不再理
    原則；復按「官署之行政處分，經人民依行政爭訟之手段請
    求救濟，而經受理訴願之官署，就實體上審查決定而告確定
    ，或經本院就實體上判決確定者，即兼有形式上及實質上之
    確定力。當事人對於同一事項，既不得再行爭執；而為該處
    分之官署及其監督官署，亦不能復予變更」（行政法院45年
    判字第60號判例可資參照）。是交通聲明異議案件一經法院
    判決確定，即有實質確定力，當事人不得就已經裁判之法律
    關係，另行起訴，行政機關亦不得就同一違規行為另為相同
    之處分。
四、經查，本件異議人因前開超速違規駕駛之行為，經原處分機
    關於97年10月 2日以花監違字第裁44-ZIC040412號裁罰後，
    異議人向本院聲明異議後，業經本院於97年10月31日以97年
    度交聲字第 292號案件裁定撤銷原處分，並諭知異議人不罰
    確定等情，有上開交通事件裁定影本附卷可稽，並經本院調
    閱前開案卷核閱無誤。惟原處分機關於98年10月29日就同一
    違規事件對異議人裁罰，亦有原處分機關98年12月 1日北監
    花四字第0980011342號檢附之本案裁決全案資料影本在卷可
    稽，則依前揭規定及說明，原處分機關上開違規行為對異議
    人裁罰後，經本院將原處分撤銷並諭知異議人不罰確定後，
    又以同一違規行為對異議人裁罰，顯有違反一事不再理原則
    ，原處分既有上開所述之違誤，自應由本院將原處分撤銷，
    並諭知異議人不罰，以符法制。
五、據上論斷，應依道路交通案件處理辦法第20條，裁定如主文
    。
中    華    民    國    98    年    12    月    15    日
                  交通法庭      法  官  許乃文
上列正本證明與原本無異。
如對本裁定不服，應於送達後 5日內，向本院提出抗告狀（應抄
附繕本）。
中    華    民    國    98    年    12    月    15    日
                                書記官


司法院資訊處製作；財團法人民間司法改革基金會備份。
